最高法院刑事判決　　　　　　　　　 111年度台上字第2627號
上　訴　人　葉正華




上列上訴人因違反毒品危害防制條例案件，不服臺灣高等法院臺
中分院中華民國111年1月20日第二審判決（110年度上訴字第203
7號，起訴案號：臺灣臺中地方檢察署109 年度偵字第24522號）
，提起上訴，本院判決如下：
    主  文
上訴駁回。
    理  由
按刑事訴訟法第377 條規定：上訴於第三審法院，非以判決違背
法令為理由，不得為之。是提起第三審上訴，應以原判決違背法
令為理由，係屬法定要件。如果上訴理由書狀並未依據卷內訴訟
資料，具體指摘原判決不適用何種法則或如何適用不當，或所指
摘原判決違法情事，顯與法律規定得為第三審上訴理由之違法情
形，不相適合時，均應認其上訴為違背法律上之程式，予以駁回
。
查：
本件原判決維持第一審論處上訴人葉正華販賣第一級毒品未遂
  罪刑（處有期徒刑7 年10月），並為沒收（銷燬）宣告之判決
  ，駁回上訴人在第二審之上訴，已綜合卷內所有證據資料及調
  查證據之結果，敘明認定上訴人有原判決犯罪事實欄一所載販
  賣第一級毒品海洛因予余鎮甫未遂犯行之得心證理由。並對於
  上訴人否認犯罪所持辯解：我和余鎮甫相約交易海洛因，只是
  要騙余鎮甫出來，目的是向余鎮甫索取欠我的新臺幣（下同）
  3,500元，到現場之後余鎮甫將5,000元交給我，我說沒東西，
  余鎮甫就說那差1,500 元由我先拿著，我離開時就將自己要用
  的海洛因放到檳榔袋內等語，以及其原審辯護人為其辯護稱：
  余鎮甫已經將錢交給上訴人，上訴人身上也不是沒有可供交付
  之毒品，卻未依之前交易慣例一手交錢一手交貨，且上訴人也
  沒有將毒品交給余鎮甫，當日上訴人轉身已準備騎乘機車要離
  開，可證上訴人當天並無將毒品交給余鎮甫之意，且余鎮甫也
  證實上訴人到現場後第一時間是問之前的欠款能不能清償，可
  以印證上訴人當天到場是要誘騙余鎮甫出來後拿回之前的欠款
  ，上訴人從與余鎮甫見面後到準備騎車離開現場之前，始終沒
  有交付海洛因給余鎮甫，上訴人確無販賣毒品之意思等語，如
  何認為均不可採等情，詳予指駁。另敘明：①如何認定本件偵
  查手段並非違法之「陷害教唆」（見原判決第9至10 頁）；②
  如何應適用刑法第25條第2 項、第59條規定遞減其刑（見原判
  決第10至11頁）等旨。
經核原判決之採證認事並無違反經驗法則、論理法則，亦無任
  意推定犯罪事實、違背證據法則、判決理由不備、理由矛盾或
  不適用法則、適用法則不當之違誤；且本件之科刑，並未逾法
  定刑度，亦無濫用量刑職權之情事，自難率指為違法。
再：刑事訴訟法第379 條第10款固規定，依本法應於審判期日
  調查之證據而未予調查者，其判決當然違背法令。但應行調查
  之證據範圍，在同法並未定有明文，該項證據，自係指第二審
  審判中已存在之證據，且與待證事實有重要關係，在客觀上認
  為應行調查者而言。原判決認定上訴人有本件販賣第一級毒品
  未遂犯行，已敘明如何綜合上訴人之部分陳述、余鎮甫、張耀
  樽之證詞，佐以通訊軟體微信對話內容、現金照片、搜索扣押
  筆錄及扣押物品目錄表、現場及蒐證影像、查獲照片、第一審
  勘驗筆錄、扣押物品（即原判決附表一所示之海洛因、手機、
  現金5,000 元）、鑑驗書等證據資料交互參酌而為判斷之旨；
  且依卷內資料，張耀樽雖於第一審時證稱：到了上訴人與余鎮
  甫約定的地點，我在附近佯裝打電話，看到余鎮甫有交錢給上
  訴人，他們已經在交易了，等到我認為已經交易完畢，上訴人
  去牽機車要離開時，我就上前攔查，雙方交易時，上訴人一直
  比前方的角落，余鎮甫事後講說上訴人是叫他去那邊拿毒品等
  語（見第一審卷第201、202頁），然余鎮甫於第一審時已敘明
  ：到那邊之後，就是我打給上訴人，上訴人騎機車過來，我那
  時候有買一包檳榔，我錢先交給他，因為一直以來的交易過程
  都是我錢先給他，給他之後他叫我先等一下，他把我的那包檳
  榔拿去，他要把東西放在檳榔袋裡面給我，他叫我先到轉角的
  路口那邊等，可能警察以為他要走掉了，才一窩蜂把他抓起來
  ；我們以前約在思夢樂的停車場，那邊是沒有人的，上訴人會
  直接把海洛因拿給我，這次他先跟我拿檳榔袋是因為我們這次
  約的地方不是平常約的地方，就在大馬路旁而已，旁邊還有一
  些行人在走，他有可能放在裡面拿給我會比較隱密一點，警察
  衝過去壓制上訴人時，有一個把我帶走，跟我講說看到上訴人
  牽機車，以為他要走了，不能讓他走，我說沒有，他東西還沒
  有給我等語（見第一審卷第212、214至215、220至222 頁），
  足見原判決認定上訴人係將海洛因放入檳榔袋內要交予余鎮甫
  之際，為警當場逮捕等情，並無與卷證不符之情事，亦無適用
  法則不當、判決理由矛盾、不備之違誤。何況，上訴人及其原
  審辯護人於原審準備程序、審判期日，經原審受命法官、審判
  長分別詢以「尚有何證據請求調查」時，均答稱「沒有」（見
  原審卷第63、90頁）。原審認上訴人犯本件販賣第一級毒品未
  遂罪之事證已明，未再贅為其他無益之調查或論述，難謂有調
  查證據職責未盡之違誤。
上訴人之上訴意旨並未依據卷內訴訟資料，具體指摘原判決有
  何違背法令之情形，仍執陳詞，泛稱：依余鎮甫、張耀樽之證
  詞，可見上訴人僅是為取回欠款，隨即要離開，並無交付海洛
  因之意，原判決未詳予調查剖析所為之認定與卷證資料不符，
  而有理由矛盾、理由不備及調查職責未盡之違法等語，僅就原
  審採證認事適法職權行使及原判決已明白論斷之事項，再為爭
  執，核與法律規定得為第三審上訴理由之違法情形不相適合。
綜上，應認上訴人之上訴為違背法律上之程式，予以駁回。
據上論結，應依刑事訴訟法第395條前段，判決如主文。
中    華    民    國   111    年    6     月    16    日
                  刑事第四庭審判長法  官  林  立  華  
                                  法  官  謝  靜  恒  
                                  法  官  林  瑞  斌  
                                  法  官  王  敏  慧  
                                  法  官  李  麗  珠  
本件正本證明與原本無異
                                  書記官
中    華    民    國   111    年    6     月    21    日